【裁判字號】    90,上更(一),43
【裁判日期】    900607
【裁判案由】    違反毒品危害防制條例
【裁判全文】
臺灣高等法院高雄分院刑事判決                    九十年度上更(一)字第四三號
    上  訴  人  臺灣高雄地方法院檢察署檢察官
    被      告  甲○○
    被      告  乙○○
    共      同
    指定辯護人  本院公設辯護人孫妙岑
右上訴人因被告違反毒品危害防制條例案件，不服臺灣高雄地方法院八十九年度訴字
第四０四號中華民國八十九年七月二十八日第一審判決（起訴案號：臺灣高雄地方法
院檢察署八十八年度偵字第一三四六七號、第一四三七八號），本院判決後，經最高
法院發回更審，本院判決如左：
      主  文
原判決撤銷。
甲○○、乙○○均無罪。
      理  由
一、公訴意旨略以：被告甲○○、乙○○共同意圖營利，基於概括之犯意，以行動電
    話0000000000號及呼叫器0000000000號為連絡工具，自民
    國八十七年十二月間起至八十八年五月初止，連續在高雄市大華僑戲院、六合路
    附近、高雄縣鳳山市五甲宏誠保養廠等處販賣第二級毒品安非他命多次予張一富
    ，金額新台幣（下同）三千元至一萬六千元不等，另於八十八年一月至三月間，
    連續在高雄縣、市不特定地點，販賣安非他命予趙英仁多次，每次二千元至五千
    元不等，甲○○又基於概括犯意，連續於八十八年二月二十八日、三月十二日、
    四月十五日、四月二十日，在高雄市○○路、和平路口附近等地，販賣安非他命
    予陳祈安，每次二千元至八千元不等，經警循線查獲，因認被告甲○○、乙○○
    二人涉犯毒品危害防制條例第四條第二項（起訴書誤為第一項）之罪嫌。
二、公訴人認被告甲○○、乙○○二人涉犯連續販賣安非他命毒品罪嫌，無非以證人
    趙英仁、張一富、陳祈安之指述及卷附之電話監聽譯文為其主要論據。
三、訊據被告甲○○、乙○○二人均堅決否認有何販賣毒品安非他命之犯行，均辯稱
    沒有販賣安非他命等語。經查：
（一）證人陳祈安於警訊中係陳稱：「我分別在八十八年二月二十八日下午十七時許
    在高市○○○○○路口向甲○○購買，第一次購買二千元一包海洛因，第二次是
    八十八年三月十二日凌晨二、三時在高市○○○○○路口購買第二次一包海洛因
    二千元，第三次是八十八年四月十五日下午十七時許在高市○○○○○路口向甲
    ○○購買一包海洛因二千元，第四次是八十八年四月二十日下午十七時許在高市
    六合與和平路口向甲○○購買一包海洛因八千元、共購買四次」（見八十八年四
    月二十八日警訊筆錄）等語。證人陳祈安於警訊中均係稱向被告購買『海洛因』
    ，並未講係向被告購買『安非他命』。至證人張一富於警訊時亦陳稱：「我都是
    向一名綽號叫川仔的甲○○與綽號叫慶仔的乙○○二人每次以新台幣三千元至一
    萬六元之代價，向他們二人購第一級毒品海洛因，我購買毒品都是打甲○○的行
    動電話0000000000及呼叫器0000000000號與他聯絡後，他
    再約定地點與我交易毒品海洛因，有時他沒有空時，就叫乙○○拿過來賣給我」
    等語（見警卷第三頁背面），而證人趙英仁則於警訊中供陳：「我都是向一名甲
    ○○與綽號慶仔的人所購買的，每次均以新台幣二、三、五千元價錢向他們購買
    的，我購買毒品均是打甲○○的行動電話0000000000號及呼叫器00
    00000000與他聯絡後，他再約定地點與我交易毒品海洛因，另慶仔的呼
    叫器是0000000000號」等語（見警卷第三頁背面）；且證人張一富復
    於檢察官偵查再次陳稱：「有向甲○○買，我打電話給他，用行動電話與呼叫器
    與他聯絡，八十七年底八十八年初開始買的，買了很多次，最後一次是八十八年
    五月二日或八十八年五月三日，買了一萬六千元的海洛因，在五甲路的汽車保養
    廠（宏誠保養廠），有時甲○○會叫乙○○送貨去給我，我見過乙○○四、五次
    ，我大約每四、五天就與甲○○買一次，都是約在小港附近或者市區○○路、大
    華僑戲院」等語（八十八年度偵字第一四三七八號偵查卷第十五頁），是證人趙
    英仁係於警訊中自承向被告二人購買『海洛因』，並未自承有向被告二人購買『
    安非他命』，而卷內亦無其他證據顯示趙英仁向被告二人購買『安非他命』，另
    證人張一富於警訊及偵查中均自承向被告二人買『海洛因』，並未提及購買『安
    非他命』，亦無任何事證顯示張一富向被告二人買『安非他命』。又查證人張一
    富及趙英仁於本案僅自承有施用海洛因毒品之犯行，且其尿液送驗結果，亦均顯
    示甲基安非他命呈陰性反應，已經檢察官以罪嫌不足為由為不起訴處分確定在案
    ，有臺灣高雄地方法院檢察署刑案資料查註紀錄表各一紙在卷可參，此亦有臺灣
    高雄地方法院檢察署八十八年度偵字第一四三七六號、八十八年偵字第一四三七
    六號不起訴處分書各一份附卷可按，準此，尚不能據此即認定被告二人有販售『
    安非他命』予證人陳祈安、張一富、趙英仁之犯行。
（二）至證人陳祈安雖有因於八十八年四月二十八日回溯二十四小時內犯施用安非他
    命二次，經台灣高雄地方法院判處有期徒刑四月在案；惟參酌本件並非當場查獲
    被告甲○○有販賣毒品安非他命之犯行，且亦未自被告甲○○處所查獲任何毒品
    安非他命、販毒帳冊、電子秤及分裝工具等相類之物以資佐證，而證人陳祈安於
    原審及本院審理中亦已翻異前供等情，以及另參酌卷附陳祈安打0000000
    000號電話予被告甲○○之電話監聽譯文表內所載，除載有金額為二千元外，
    實無從看出係關於販賣安非他命之對話，且質之證人陳祈安於原審審理時亦證陳
    ：「電話是打給甲○○，但內容不是譯本的內容，當時我說二千是我要還給甲○
    ○的錢，是與甲○○出去吃飯喝酒大家要分擔的費用」等語（見原審卷第五十七
    頁），是該電話監聽譯文內容既未表明買賣何物品，自不能遽認必為買賣毒品安
    非他命。因之，本件尚難僅以證人陳祈安之尿液有安非他命陽性反應，即遽予推
    論陳祈安所施用之安非他命毒品即是購自被告甲○○而來。
    綜上所述，本件除證人陳祈安之尿液檢出有安非他命反應外，證人陳祈安、張一
    富、趙英仁三人均稱係買『海洛因』，未指稱向被告等購買『安非他命』，尚無
    其他確切之證據證明被告二人有販賣安非他命之犯行，則在無其他證據可資佐憑
    該證詞是否可信之情形下，即尚難遽以為不利被告之認定，是渠等二人所辯未販
    賣安非他命，堪可採信，此外，復查無其他積極證據足以證明被告甲○○、乙○
    ○二人涉有販賣安非他命毒品犯行，其等販賣安非他命犯行即屬不能證明。
四、原審以並無證據証明被告乙○○、甲○○有販賣安非他命，認不能證明被告乙○
    ○、甲○○犯罪，而為無罪之諭知，固非無見，惟查：法院不得就未經起訴之犯
    罪審判；又除有特別規定外，已受請求之事項未予判決，或未受請求之事項予以
    判決者，其判決當然為違背法令，刑事訴訟法第二百六十八條、第三百七十九條
    第十二款分別定有明文。又事實審法院審判之範圍，應以起訴之犯罪事實為準，
    而不受檢察官起訴法條之限制，且起訴之犯罪事實經法院審理結果，認為無罪即
    與未經起訴之其他事實並不發生連續或牽連，自無犯罪事實一部與全部關係之可
    言，依刑事訴訟法第二百六十八條規定，法院即不得就未經起訴之其他事實併予
    裁判。再第二審法院認上訴有理由或上訴雖無理由，而原判決不當或違法者，應
    將原審判決經上訴部分撤銷，就該案件自為判決，刑事訴訟法第三百六十九條第
    一項前段復著有明文。本件依上開公訴意旨所示，檢察官係起訴被告等二人於前
    開時地或共同，或由甲○○單獨連續販賣安非他命予張一富、趙英仁、陳祈安等
    人之事實，即係起訴被告等二人犯連續販賣第二級毒品罪嫌，雖起訴書之所犯法
    條欄誤載被告等二人係犯有毒品危害防制條例第四條第一項（販賣第一級毒品）
    罪嫌，但事實審法院審判之範圍，應以起訴之被告等二人連續販賣第二級毒品安
    非他命之犯罪事實為準，而不受檢察官起訴書所載之起訴法條之限制。茲原審判
    決既認甲○○被訴連續於八十八年二月二十八日、三月十二日、四月十五日、四
    月二十日，在高雄市○○路、和平路口附近等地販賣安非他命予陳祈安所涉之毒
    品危害防制條例第四條第二項之罪嫌，以證據不足，而認應為無罪之諭知（見原
    審判決第二頁第三行以下、第六頁第三行以下），卻以己意推測認係起訴書誤載
    ，又併就檢察官未經起訴且與起訴事實無效力及於一部或全部關係之被告等二人
    所犯販賣第一級毒品海洛因予張一富、趙英仁而涉嫌毒品危害防制條例第四條第
    一項之罪嫌部分等事實，予以裁判，另就被告等二人前述被訴連續販賣安非他命
    予張一富、趙英仁之部分漏未判決，已有已受請求之事項未予判決及未受請求之
    事項予以判決之違背法令。檢察官上訴意旨以張一富、趙英仁、陳祈安對向被告
    購買毒品之供述明確為由，指摘原判決不當，固無理由，惟原判決既有可議，自
    應予撤銷改判，並為無罪之諭知。
五、至被告甲○○、乙○○二人所涉販賣海洛因部分，因未經檢察官起訴（起訴書犯
    罪事實明白寫明被告等涉犯販賣第二級毒品安非他命，而未提及販賣海洛因），
    本院自屬無從審理，被告等涉犯販賣海洛因部分應由檢察官另行偵查。
據上論斷，應依刑事訴訟法第三百六十九條第一項前段、第三百零一條第一項，判決
如主文。
本案經檢察官邱榮藏到庭執行職務。
中    華    民    國      九十      年       六       月      七        日
                              臺灣高等法院高雄分院刑事第五庭
                                  審判長法官  吳水木
                                        法官  洪慶鐘
                                        法官  趙文淵
右正本證明與原本無異。
檢察官如不服本判決，應於判決送達後十日內向本院提出上訴狀，其未述理由者並
應於提出上訴狀後十日內向本院補提理由書（應附繕本)。
                                      書記官  高惠珠
中    華    民    國      九十      年       六       月       十一     日
                                                                        Ｋ


司法院資訊處製作；財團法人民間司法改革基金會備份。
